【裁判字號】    98,訴,1595
【裁判日期】    981027
【裁判案由】    侵權行為損害賠償
【裁判全文】
臺灣板橋地方法院民事判決              98年度訴字第1595號
原      告  丙○○
            乙○○
被      告  甲○○
上列當事人間因請求侵權行為損害賠償事件，經本院刑事庭裁定
移送前來（98年度交附民字第53號），本院於民國98年10月13日
言詞辯論終結，判決如下：
    主  文
被告應給付原告丙○○新臺幣捌拾萬伍仟伍佰伍拾貳元，及自
民國九十八年三月六日起至清償日止，按年息百分之五計算之利
息。
被告應給付原告乙○○新臺幣捌萬玖仟壹佰捌拾元，及自民國九
十八年三月六日起至清償日止，按年息百分之五計算之利息。
原告其餘之訴駁回。
訴訟費用由原告丙○○負擔百分之二十四，原告乙○○負擔百分
之二，餘由被告負擔。
本判決第一項於原告丙○○以新臺幣貳拾捌元供擔保後，得假執
行；但被告如以新臺幣捌拾萬伍仟伍佰伍拾貳元為原告丙○○
預供擔保，得免為假執行。
本判決第二項得假執行；但被告如以新臺幣捌萬玖仟壹佰捌拾元
為原告乙○○預供擔保，得免為假執行。
原告其餘假執行之聲請駁回。
    事  實
壹、程序方面：
一、按因侵權行為涉訟者，得由行為地之法院管轄，民事訴訟法
    第15條第1 項定有明文。本件兩造因侵權行為涉訟，被告住
    所地位於雲林縣水林鄉，侵權行為地則位於臺北縣新莊市，
    依民事訴訟法第1 條第1 項、第15條第1 項規定，本院自有
    管轄權。
二、次按訴狀送達後，原告不得將原訴變更或追加他訴。但擴張
    或減縮應受判決事項之聲明者，不在此限，民事訴訟法第25
    5 條第1 項第3 款分別定有明文。本件原告丙○○原聲明請
    求被告應給付新臺幣（下同）4,577,280 元，及自起訴狀繕
    本送達被告翌日起至清償日止，按年息百分之5 計算之利息
    ，嗣於本院98年10月13日言詞辯論時，因保留關於再次施行
    手術費用必須支出之400,000 元，需再使用人工肛片26.58
    年之費用97,600元，及喪失工作能力之薪資損失2,944,128
    元等3 部分，而減縮聲明為請求被告給付1,135,552 元（即
    ：4,577,280 －400,000 －97 ,600 －2,944,128 ＝1,135,
    552 ）及自起訴狀繕本送達被告翌日起至清償日止，按年息
    百分之5 計算之利息。核原告丙○○所為係屬減縮應受判決
    事項之聲明，合於前揭法條規定，應予准許。
貳、實體方面
一、原告主張：
  (一)原告丙○○於民國97年6 月28日下午7 時58分騎乘車牌號碼
    GGB-618 普通重型機車搭載原告乙○○，行經臺北縣新莊市
    ○○路時，被告駕駛車牌號碼C5-0106 自用小客車，沿新莊
    市○○路往民安西路方向行駛，行經民安路407 號時，為超
    車而跨越至對向車道，疏未注意來車動態，致撞擊原告丙○
    ○所騎乘之上開機車，原告丙○○當場倒地不起，原告乙○
    ○則為右側小腿受傷流血，均被送往長庚醫療財團法人林口
    長庚醫院（下稱長庚醫院）急救，由醫師診查後發現，原告
    丙○○有腹部鈍挫傷、右外髂靜脈斷裂併後腹腔血腫以及左
    足踝骨折之情形，因此於97年6 月28日至7 月9 日住加護病
    房接受觀察，其間於97年6 月29日因右外髂靜脈斷裂接受人
    工血管繞道手術，97年6 月30日進行闌尾切除手術並移除腹
    部止血紗布，97年7 月2 日進行剖腹探查手術，於97年7 月
    5 日接受小腸造口手術，醫院曾多次發出病危通知予原告家
    屬。嗣經住院治療後，原告丙○○雖已於97年7 月28日出院
    回家休養，惟因腹腔出血導致小腸組織壞死致必須切除，因
    此原告丙○○原有排泄功能喪失，今後均需仰賴人工肛片，
    顯見原告丙○○之身體因被告之過失而受有損害。原告乙○
    ○亦因上開事故，右側小腿挫傷，經治療後雖已無大礙，但
    原告乙○○因被告之過失而受傷，要無疑義。被告之行為違
    反民法第184 條第1 項、同法第191 條之2 規定，依法應負
    賠償之責，是原告向侵權行為人即被告求償。茲就原告所受
    損害臚列如次：
    1.原告丙○○部分：
      (1)醫療費用：原告丙○○因傷重被送往長庚醫院接受治療
        ，歷經數次手術後始回家休養，支付72,118元，因身體
        受創甚深，出院後仍須接受復健，支付復健費用1,850
        元（有關需再次施行。
      (2)增加生活上之需要費用：依最高法院89年度台上字第14
        85號判決要旨：「民法第193 條第1 項所謂增加生活上
        之需要，係指被害人被害以前並無此需要，因為受侵害
        始有支付此費用之需要者而言，因此身體受不法侵害，
        需住醫院治療，於住院期間所支付之伙食費，應屬增加
        生活上需要之費用，加害人應予賠償。」，蓋原告丙○
        ○於受傷前並無必要前往中醫診所推拿復健，係受傷後
        始需支出，且原告丙○○住所與復健處所距離遙遠，往
        返皆須仰賴女兒接送或搭乘計程車。爰依上開法律規定
        與判決要旨，被告應給付原告丙○○所支出之前往復健
        之交通費用共計11,094元。又原告丙○○自受傷後，平
        日需購買醫療用品以代替身體的排泄功能，已支付醫療
        用品費用12,490元。
      (3)看護費用：原告丙○○於事故後住院期間，生活皆無法
        自理，需另請看護並仰賴家人照護。依最高法院94年度
        台上字第1543號判決要旨：「親屬代為照顧被害人之起
        居，固係基於親情，但親屬看護所付出之勞力並非不能
        評價為金錢，雖因二者身分關係而免除被害人之支付義
        務，惟此種基於身分關係之恩惠，自不能加惠於加害人
        。故由親屬看護時雖無現實看護費之支付，仍應認被害
        人受有相當於看護費之損害，得向上訴人請求賠償，始
        符公平原則。上訴人抗辯被上訴人係由其母照顧，不得
        請求看護費云云，自不足採。」，原告丙○○於97年6
        月28日經急診住院，97年6 月28日至7 月9 日住加護病
        房接受觀察，於97年7 月10日起轉至普通病房，97年7
        月28日出院，自97年7 月11日至7 月18日另請看護照料
        ，每日2,000 元，其餘時間則由原告乙○○代為照料，
        依上開判決要旨原告丙○○因此受有相當於看護費之損
        害。爰依上開法律規定與判決要旨，被告應給付原告丙
        ○○自97年7 月10日至7 月28日共計19日，按每日2,00
        0 元計算，所支出之看護費用共計38,000元。
      (4)精神慰撫金：原告丙○○原先工作順利，並應公司要求
        前往國外協助工程案之進行，但因被告之過失行為，致
        上開車禍事件發生，使原告丙○○身體受有嚴重損害，
        不但不能再參與國外工程案之進行，且因排泄功能喪失
        ，不能長時間擔任版模工作，以致工作不保，且身體受
        創之重，日常生活均需他人協助始能自理，被告至今仍
        未主動聯繫原告，給予善意回應，更讓原告無法接受，
        故原告丙○○對被告請求1,000,000 元（有關原請求需
        再次施行手術費用支出之400,000 元，需再使用人工肛
        片26.58 年之費用97,600元，及喪失工作能力之薪資損
        失2,944,128 元等3 部分，因金額尚未確定，暫保留請
        求）。
    2.原告乙○○部分：
      (1)醫療費用：車禍事件發生後，原告乙○○被送往長庚醫
        院急救，支付1,880 元。
      (2)財產損失：因上開事故，原告乙○○所有之車牌號碼GG
        B-618 普通重型機車嚴重受損，經向機車行洽詢維修價
        為17,300元。
      (3)精神慰撫金：原告乙○○自受傷後，被告均不聞不問，
        實令乙○○無法接受。又原告丙○○身體受傷極為嚴重
        ，生活幾乎不能自理，原告乙○○則需時時照護，惟恐
        其病情惡化，心力交瘁，故對被告請求100,000 元。
  (二)併為聲明：1.被告應給付原告丙○○1,135,552 元、原告乙
    ○○119,180 元，暨均自起訴狀繕本送達被告翌日起至清償
    日止，按年息百分之5 計算之利息。2.前項請求願提供擔保
    請准宣告為假執行。
二、被告則以：伊願意和解，但是原告請求金額太高，且必須分
    期給付等語置辯。併為答辯聲明：原告之訴及其假執行之聲
    請駁回；如受不利之判決，願提供擔保請准宣告免為假執行
    。
三、查被告於97年6 月28日晚間7 時58分許，駕駛車牌號碼C5-0
    106 號自用小客車，沿臺北縣新莊市○○路往民安西路方向
    行駛，途經民安路407 號前，應注意汽車在未劃設慢車道之
    雙向二車道行駛時，應在遵行車道內行駛，在劃有行車分向
    線之路段，超車時得駛越，但不能併行競駛，並應注意車前
    狀況，隨時採取必要之安全措施，而當時天候陰，夜間有照
    明，柏油路面乾燥，無缺陷，無障礙物，視距良好，並無不
    能注意之情事，為超越前車，竟疏於注意，貿然跨越行車分
    向線，駛入來車車道，適原告丙○○騎乘車牌號碼GGB-618
    號重型機車搭載原告乙○○駛抵該處，致遭撞擊，人車倒地
    ，原告丙○○因而受有腹部鈍挫傷、右外髂靜脈斷裂併後腹
    腔血腫、左足踝骨折等傷害，原告乙○○則受有右側小腿挫
    傷之傷害等事實，為本院以98年度交易字第91號刑事判決所
    審認，並有原告提出之臺北縣區車輛行車事故鑑定委員會函
    暨鑑定意見書、原告丙○○長庚醫院診斷證明書、手術同意
    書、麻醉術同意書、原告乙○○長庚醫院診斷證明書等件影
    本為證（見本院98年度交附民字第53號卷第9 頁、第11至第
    27頁），且被告上開犯罪事實，經本院審理結果，認被告駕
    車肇事係以一過失行為同時造成原告丙○○、乙○○受傷，
    觸犯二刑法第284 條第1 項前段之過失傷害罪，應從一過失
    傷害罪處斷，判處有期徒刑4 月，亦經本院依職權調取上開
    刑事案件全卷核閱無訛，而被告對於原告請求並不爭執（見
    本院98年10月13日言詞辯論筆錄），自堪信原告之主張為真
    實，是原告請求被告應負侵權行為之損害賠償責任，即屬有
    據。
四、按「不法侵害他人之身體或健康者，對於被害人因此喪失或
    減少勞動能力或增加生活上之需要時，應負損害賠償責任」
    、「不法侵害他人之身體、健康、名譽、自由、信用、隱私
    、貞操，或不法侵害其他人格法益而情節重大者，被害人雖
    非財產上之損害，亦得請求賠償相當之金額」，民法第193
    條第1 項、第195 條第1 項分別定有明文。茲就原告請求之
    項目及金額，審酌如下：
  (一)原告丙○○、乙○○請求醫療費用部分：原告丙○○主張因
    被告駕車肇事致傷而被送往長庚醫院治療，歷經數次手術，
    支出醫療費用72,118元，復因出院後仍須復健，支出復健費
    用1,850 元，原告乙○○亦主張因上開事故支出醫療費用1,
    880 元等語，業據其等提出長庚醫院收據11紙、永福中醫診
    所門診掛號費收據8 紙等件影本為證（見98年度交附民字第
    53號卷第29至第46頁、第76至第77頁），並與本院依職權函
    查長庚醫院結果相符，此有該院98年8 月18日長庚院法字第
    0733號函在卷可稽（見本院卷第29頁），復為被告所不爭執
    ，是其請求自為可採。
  (二)原告丙○○請求增加生活上之需要費用部分：原告主張因上
    開事故須購買人工肛片代替身體排泄功能，已支出醫療用品
    費用12,490元、家裏至醫院、診所就診搭乘計程車往來費用
    11,094 元 及看護費用38,000元，以上增加生活上之需要費
    用共計61,584元等語，業據其提出停車費、加油費發票及計
    程車專用收據共12紙、醫療用品採買發票4 紙、看護證明書
    1 紙、前揭診斷證明書1 紙等件影本為證（見98年度交附民
    字第53號卷第13頁、第48至第61頁、第69頁），且原告丙○
    ○右側大靜脈破裂，經6 月28日、6 月30日及7 月2 日施行
    手術治療，後為減少腸道壓力，而於7 月5 日施行小腸造廔
    手術，雖於97年7 月28日出院，宜在家休養2 週並續門診追
    蹤治療，惟因施做小腸造廔手術，故後續約需每3 天至1週
    定期更換人工肛片，直至施做小腸重建手術後，方可停止使
    用，另依其病況研判，於住院期間因病情影響致行動不便，
    宜由他人協助日常生活起居等事實，亦經長庚醫院函覆明確
    （參見前揭長庚醫院函），復為被告所不爭執，自其此部分
    請求亦為可採。
  (三)原告乙○○請求財產損失部分：原告主張其所有之機車因遭
    被告撞擊致嚴重受損，維修價需17,300元等語，有機車行估
    價單1 紙在卷可稽（見98年度交附民字第53號卷第81頁），
    復為被告所不爭執，其此部分請求亦屬可採。
  (四)原告丙○○、乙○○請求精神慰撫金部分：按被害人受有非
    財產上損害，請求加害人賠償相當金額之慰撫金時，法院對
    於慰撫金之量定，應斟酌實際加害情形、所造成之影響、被
    害人痛苦之程度、兩造之身份地位、經濟情形及其他一切狀
    況為之。查原告丙○○學歷國中畢業，目前任職鐵工，工作
    月薪約4 萬元，名下有位於雲林縣之房屋1 筆、田賦3 筆及
    汽車1部 ；原告乙○○學歷國中畢業，目前在市場賣麵，每
    月收入約2 、3 萬元，名下有位於臺北縣之土地、房屋各1
    筆及於大同股份有限公司之1 筆投資；被告學歷高職畢業，
    目前入監服刑，其於服刑前工作為載運水果到市場販售，每
    月收入大約3 萬元，名下無任何財產等情，經兩造分別陳明
    在卷（見98年10月13日言詞辯論筆錄），並有本院依職權查
    詢之稅務電子閘門財產所得調查明細表3 份附卷可參（第10
    頁至第24頁）。本院審酌兩造之身分、地位、教育、經濟狀
    況，及原告丙○○因被告駕車肇事致傷，於上開期間施行手
    術治療，出院後尚須定期回診，且因小腸造廔手術致需定期
    更換人工肛片代替身體排泄功能，無法順利排泄而須家人照
    護，精神上自受有相當之痛苦；原告乙○○亦因被告駕車肇
    事致傷而須就醫，精神上亦受有相當之痛苦等一切情狀，認
    原告丙○○請求100 萬元、原告乙○○請求10萬元，猶屬過
    高，應以原告丙○○70萬元、原告乙○○請求7 萬元為適當
    。
五、從而，原告依侵權行為損害賠償之法律關係，請求被告給付
    原告丙○○835,552 元、原告乙○○89,180元，及均自98年
    3 月6 日起至清償日止，按年息百分之5 計算之利息，為有
    理由。逾上開範圍之請求，為無理由，應予駁回。
六、關於主文第一項，兩造分別陳明願供擔保，聲請宣告假執行
    及免為假執行，經核原告勝訴部分，合於法律規定，爰分別
    酌定相當之擔保金額宣告之；關於主文第二項，因原告勝訴
    部份所命給付之金額未逾50萬元，雖原告聲請供擔保請求宣
    告假執行，不過係促請本院依職權宣告，本院依民事訴訟法
    第389 條第1 項第5 款之規定，依職權宣告假執行，惟被告
    陳明願供擔保聲請免為假執行，爰酌定相當之擔保金額宣告
    之。至原告其餘假執行之聲請，因訴之駁回而失所附麗，應
    予駁回。
七、結論：本件原告之訴，為一部有理由，一部無理由，並依民
    事訴訟法第79條、第389條第1項第5款、第390條第2 項、第
    392條，判決如主文。
中    華    民    國    98    年    10    月    27    日
                  民事第一庭    法  官  高文淵
以上正本係照原本作成
如對本判決上訴，須於判決送達後20日內向本院提出上訴狀
中    華    民    國    98    年    10    月    27    日
                                書記官  許慧貞


司法院資訊處製作；財團法人民間司法改革基金會備份。
